臺灣高等法院刑事判決　　　　　　　　　　　　　　九十一年度上訴字第一三一號
　　上　訴　人
　　即　被　告　乙○○
右上訴人，因妨害自由等案件，不服臺灣新竹地方法院八十九年度訴字第四四五號，
中華民國九十年十一月二十九日第一審判決（起訴案號：臺灣新竹地方法院檢察署八
十九年度偵字第三四七號），提起上訴，本院判決如左：
    主    文
上訴駁回。
    事    實
一、乙○○前於民國八十二年間因違反麻醉藥品管理條例案件，經原審於八十三年五
    月三十一日，以八十三年度訴字第一六四號判處有期徒刑六月並諭知易科罰金之
    折算標準確定；復於八十四年間因違反槍砲彈藥刀械管制條例案件，經臺灣台北
    地方法院於八十三年十一月十七日，以八十三年度訴字第七五五號判處有期徒刑
    一年確定，嗣經臺灣台北地方法院於八十四年五月十九日以八十四年度聲字第三
    八九號定其應執行有期徒刑一年五月，其自八十三年十月十二日入監執行，嗣於
    八十四年十月十七日假釋出監，迄八十五年二月十四日縮刑期滿，假釋未經撤銷
    而視為執行完畢。此外，乙○○前於八十六年間因違反麻醉藥品管理條例案件，
    經臺灣台北地方法院以八十六年度易字第八四六號判處有期徒刑八月確定；又於
    八十六年間因違反槍砲彈藥刀械管制條例案件，經原審以八十六年度訴字第三一
    一號定其應執行有期徒刑一年十月，經本院駁回上訴確定，另經本院以八十六年
    度聲字第一四九○號定其應執行有期徒刑二年五月，自八十六年九月十九日入監
    執行，應執行至八十九年一月十一日止。再於八十六年間因違反槍砲彈藥刀械管
    制條例案件，經本院以八十七年度上訴字第一一八九號判處有期徒刑九月確定；
    其於八十六年間因違反麻醉藥品管理條例案件，經原審以八十七年度易字第二七
    號判處有期徒刑六月確定，嗣經本院以八十七年度聲字第一八五○號定其應執行
    有期徒刑一年一月，自八十九年一月十二日起接續前案執行，嗣於八十八年七月
    十三日假釋出監交付保護管束，應執行至九十年二月四日止，合先敘明。
二、緣案外人陳瑞林之前妻王惠風於八十八年間，遭甲○○、宋燕芳夫婦積欠借款、
    票款達新臺幣（下同）一千餘萬元，甲○○夫妻避不出面解決，陳瑞林遂與友人
    彭家和、劉玉明（該二人已定讞）述說上情，並要求幫忙尋覓甲○○下落以便處
    理債權、債務關係。而劉玉明與假釋中之乙○○二人，於八十九年一月七日上午
    十一時許，搭乘綽號「阿明」之年籍不詳成年男子所駕駛車號ＧＧ─三八八二號
    自小客車，行經新竹市○○路一六六巷口處，巧遇甲○○單獨行走，劉玉明、乙
    ○○竟基於恐嚇之犯意聯絡，二人下車藉以人數上之優勢攔阻甲○○，劉玉明言
    稱「你欠了這麼多錢，不是一百、兩百」，致使甲○○心生畏懼而不得不上車、
    出面解決積欠陳瑞林夫妻之債務，四人隨即驅車前往新竹市○○路○段一二號「
    日日旺海鮮店」之開放式包廂內，途中劉玉明以其所攜帶、友人所有之電話號碼
    為0000000000號之行動電話向陳瑞林通知上情，陳瑞林隨即聯絡彭家
    和前往上開海鮮店與劉玉明等人會合。嗣彭家和於同日中午十二時許抵達該海鮮
    店後，與劉玉明、乙○○基於恐嚇之犯意聯絡，向甲○○恐嚇稱：今天如不先還
    二百萬元，就別想見到明天的陽光等語，致甲○○心生畏懼，而撥打劉玉明前開
    行動電話商請岳母溫雲妹先行籌款二百萬元至該海鮮店清償積欠陳瑞林之部分款
    項，惟經甲○○之妻姐宋雪琴報警，而為警於同日下午四時許，在上開海鮮店內
    當場查獲彭家和、劉玉明及乙○○，並扣得劉玉明友人所有之行動電話一具。
三、案經甲○○訴由新竹市警察局第一分局報請臺灣新竹地方法院檢察署檢察官偵查
    起訴。
    理    由
一、訊據上訴人即被告乙○○，對於在前開時地，與劉玉明搭乘綽號「阿明」所駕駛
    之自用小客車，於巧遇甲○○後，與甲○○一起前往日日旺海鮮店包廂內，並以
    電話連絡彭家和前來，洽談積欠案外人陳瑞林之債務事宜等事實，供承不諱。惟
    矢口否認有妨害自由犯行，辯稱：我只坐在車內，並未下車，是甲○○自行上車
    ，並無強押甲○○上車，亦無恐嚇他，並無參與本案云云。經查：
（一）案外人陳瑞林之前妻王惠風遭甲○○、宋燕芳夫婦積欠借款、票款一千餘萬元
      ，甲○○夫妻避不出面解決，陳瑞林遂向被告彭家和、劉玉明述說該情，並要
      求幫忙尋覓甲○○下落以便處理債權、債務關係，又被告彭家和係接受案外人
      陳瑞林之通知而前往日日旺海鮮店與甲○○對帳等情，業據已定讞之同案被告
      彭家和、劉玉明二人坦承在卷，核與關係人陳瑞林於偵審中陳述相符，並有支
      票、退票理由單二十一紙附卷可稽（見偵卷第七十一頁至八十五頁），應堪採
      信。
（二）同案被告劉玉明、與上訴人乙○○二人共同在新竹市○○路一六六巷口處，以
      人數之優勢致使告訴人甲○○心生畏懼而隨同上車前往日日旺海鮮店內，告訴
      人在海鮮店內遭被告三人以言詞恐嚇等情，業經告訴人於警訊、偵訊及原審供
      稱：遭強押上車、遭言詞恐嚇致生畏佈心等情，佐以告訴人並不認識被告三人
      ，此據告訴人陳述在卷（見偵查卷第五頁、六頁、一○七頁、一○八頁、一三
      九至一四二頁），亦為同案被告劉玉明所承認，而同案被告劉玉明、與乙○○
      二人下車攔阻告訴人時，已經具有人數上之優勢，參以同案被告劉玉明言稱：
      「你欠了這麼多錢，不是一百、兩百」等語，而告訴人甲○○亦知積欠陳瑞林
      夫妻債務之事實，是認告訴人見狀即知自己難以脫身離去，堪認同案被告劉玉
      明、乙○○二人上開所為舉止、言詞，足以致使積欠大筆債務之告訴人心生畏
      佈而上車跟隨。且衡諸社會一般經驗法則判斷，同案被告劉玉明及被告乙○○
      當日若非脅迫迫使被害人前往，被害人躲債猶恐不及，焉有自願上車之可能。
      再同案被告彭家和、劉玉明及乙○○若非以上開加害生命之事恐嚇被害人，被
      害人豈有心甘情願借用劉玉明打電話回家，請家人籌二百萬之理，是此，上訴
      人（被告）辯稱其不知情云云，顯係臨訟之託詞，自不可採。
（三）質諸甲○○之岳母溫雲妹於原審證稱：「（八十九年一月七日妳在家有接到電
      話？）有，好幾通電話，第一通是我女婿甲○○打的，話還沒說完就被人接去
      了，後來接到的好幾通都是我不認識人打的」、「（甲○○在電話中如何跟妳
      說？）他說媽，我問他人在那裡，他說妳不要問我人在那裡，先領二百萬給我
      ，再把江玉雲的四張支票帶過來給我」、「接著電話換另一人不認識的人講，
      我問你是誰？他回答說，妳不要問我是誰．去領二百萬我就答應，他說妳怎麼
      答應這麼快，我回答說要救我的女婿我會去借，這一通電話就這樣結束」、「
      （接下來打電話都講什麼？）都是問我領錢領好了嗎」（見原審卷第一五九頁
      ）。另參酌告訴人之妻姐宋雪琴於警訊及原審證述：「他（指告訴人）在電話
      中告訴我快準備二百萬元，不然他就不能回來了，然後電話就掛了，又隔了約
      幾分鐘，甲○○又打第二通電話，電話中再詢問貳百萬元準備好了沒有，我說
      哪裡會這麼快，這時甲○○的電話被其中一名歹徒拿去，告訴我別說這麼多了
      ，快準備貳百萬元和四張江玉雲的支票，說完電話就掛掉了．．．．．．，當
      時甲○○的表情滿臉害怕驚嚇，見到我後緊張的問錢帶來了沒有，我說沒有，
      其中一名歹徒對我說，沒帶錢就出去．．．．．．」等語（見偵查卷第八頁背
      、九頁、原審卷第一三○、一三一頁），復與劉玉明供稱：「（甲○○於案發
      日打多通電話，請家人準備二百萬元，其中有一通電話你們其中一人接過去，
      說：不要說那麼多趕快準備二百萬，和四張玉零的支票即掛掉，請問那個話是
      誰說的？）那句話誰說的我不曉得，甲○○都是用我所有的行動電話打的」（
      見偵查卷第十八頁），足徵告訴人所述在海鮮店內遭恐嚇之情，堪予採信。被
      告（即上訴人）當時在場卻辯稱無參與或不知情云云，實足採信。
（四）綜上所述，被告乙○○與已定讞之同案被告彭家和、劉玉明二人所為恐嚇犯行
      ，均堪予認定，自應依法論罪科刑。
二、核被告乙○○所為，係犯刑法第三百零五條之恐嚇危害安全罪。被告乙○○與已
    定讞之同案共犯彭家和、劉玉明二人具有犯意聯絡及行為分擔，為共同正犯，公
    訴人認被告三人與「阿明」具有共犯關係一節，然遍查全卷尚無足證明「阿明」
    分擔上開犯罪行為，且同案被告彭家和於警訊時陳稱：「（當時日日旺餐廳包廂
    內尚有何人在？）劉玉明、黃榮甲○○與彭家和」等四人、「（劉玉明、乙○○
    如何載甲○○前日日旺餐廳）他們三人一起去，到了以後我才去」（見偵查卷第
    十頁背），及被告乙○○於檢察官訊問時供稱：「我們均在海產店，但是阿明到
    海產店後，就把車開走了」等語（見偵查卷第二十八頁），顯見無積極證據足認
    「阿明」與本案具有犯意聯絡，自難認「阿明」為共犯，併此敘明。
三、另被告乙○○前於八十二年間因違反麻醉藥品管理條例案件，經原審於八十三年
    五月三十一日，以八十三年度訴字第一六四號判處有期徒刑六月並諭知易科罰金
    之折算標準確定；復於八十四年間因違反槍砲彈藥刀械管制條例案件，經臺灣台
    北地方法院於八十三年十一月十七日，以八十三年度訴字第七五五號判處有期徒
    刑一年確定，嗣經臺灣台北地方法院於八十四年五月十九日以八十四年度聲字第
    三八九號定其應執行有期徒刑一年五月，其自八十三年十月十二日入監執行，嗣
    於八十四年十月十七日假釋出監，迄至八十五年二月十四日縮刑期滿，假釋未經
    撤銷而視為執行完畢，有臺灣高等法院被告全國前案紀錄表在卷可按，其等前受
    有期徒刑執行完畢，於五年以內再犯有期徒刑以上之罪，為累犯，應依刑法第四
    十七條之規定，加重其刑。原審認被告罪證明確，適用刑法第二條第一項前段、
    第二十八條、第三百零五條、第四十一條第一項前段、第四十七條，罰金罰鍰提
    高標準條例第一條前段、第二條之規定，並審酌被告為案外人陳瑞林出面催討債
    權，所為恐嚇手段，致使告訴人心生畏懼程度，實屬不該，惟告訴人夫妻與案外
    人陳瑞林夫妻間確有一千餘萬之債務關係，告訴人避不清償，亦有可議之處，及
    被告犯後態度等一切情狀，量處有期徒刑伍月，如易科罰金以佰元折算壹日。
    並說明扣案之0000000000號之行動電話一具，業據被告等人否認為其
    所有，復查無其他證據足證係被告等人所有，而不併予宣告沒收。另說明公訴人
    另認乙○○及彭家和、劉玉明等三人基於犯意聯絡，行為分擔，於八十九年一月
    七日上午十一時許，在新竹市○○路一六六巷口處推由被告劉玉明、乙○○二人
    強押告訴人甲○○上車，前往新竹市○○路○段十二號「日日旺海鮮店」認被告
    三人共犯刑法第三百零二條之剝奪行動自由罪。惟按刑法第三百零二條之罪，係
    指私人以不法手段束縛他人行動自由，使之難於脫離一定空間之行為，查被告堅
    詞否認有限制告訴人甲○○之行動自由，核與證人即日日旺海鮮店員工陳羽萍、
    古炤來於偵訊中證述該桌客人與一般客人無異等語相符。另觀諸告訴人於警訊、
    偵訊指述內容，經證明筆錄為「強押上車」、「硬推上車」、「跟進廁所」等用
    詞。復經原審法院勘驗錄音帶內谷，告訴人始終無法詳述被告如何施以不法手段
    限制其行動自由，有勘驗筆錄附卷可稽，足證被告並無強押告訴人上車或限制其
    行動自由情事，是依本案卷證資料，無足認定被告涉犯刑法第三百零二條之剝奪
    行動自由罪。此外復查無其他積極證據足認被告確有剝奪告訴人行動自由犯行，
    自屬不能證明被告此部分犯行。惟因公訴人認此部分與前開論罪科刑部分具有牽
    連犯之裁判上一罪關係，提起公訴，故不另為無罪諭知，其認事用法，核無不合
    ，量刑亦稱妥適，被告上訴仍執陳詞否認犯罪而指摘原判決不當，為無理由，應
    予駁回。
據上論斷，應依刑事訴訟法第三百六十八條判決如主文。
本案經檢察官劉斐玲到庭執行職務。
中      華      民      國    九十一    年      三      月    二十六    日
                              臺灣高等法院刑事第十五庭
                                  審判長法  官  房  阿  生
                                        法  官  雷  元  結
                                        法  官  蔡  光  治
右正本證明與原本無異。
檢察官如不服本判決應於收受送達後十日內向本院提出上訴書狀，其未敘述上訴之理
由者並得於提起上訴後十日內向本院補提理由書（均須按他造當事人之人數附繕本）
。
被告不得上訴。
                                        書記官  王  才  生
中      華      民      國    九十一    年      三      月    二十九    日
刑法第三百零五條
以加害生命、身體、自由、名譽、財產之事恐嚇他人，致生危害於安全者，處二年以
下有期徒刑、拘役或三百元以下罰金。
